臺灣板橋地方法院民事裁定　　　　　 100年度消債更字第10號
聲　請　人　楊崇斌
上列當事人依消費者債務清理條例聲請更生及保全處分，本院裁
定如下：
    主  文
更生及保全處分之聲請均駁回。
聲請程序費用由聲請人負擔。
    理  由
一、聲請意旨略以：聲請人於民國99年5 月24日與金融機構之債
    權人進行前置協商成立後，進行每月支付新臺幣（下同）9,
    000元還款，當時在聯合徵信中心所申請債權人清冊中並無
    發現有其他債權人出現。另聲請人與債權人王易亮於99年1
    月10日雙方達成50萬元債權口頭約定以每兩個月還款乙次5,
    000元，共分100期支付欠款，99年12月10日以前已經支付17
    ,500元。聲請人與債權人洪淑美於99年12月10日雙方因債權
    金額確認且彼此雙方達成共識還款總金額49萬元，更生執行
    還款暫定每月3,500元，共分140期。又聲請人與債權人中華
    成長三資產管理股份有限公司之代表人、立德資產管理股份
    有限公司於99年7月份電話溝通債務問題，當時聲請人要求
    債權人提出當時債權人所簽定貨款合約，與債權確認以及當
    時另主債權人陳永財資產進行法拍時該標的應拍賣價格與債
    權分配表給聲請人參考，債權人並無提供相關文件，聲請人
    於99年11月9日陳情立法委員協助債權協商，最終宣告破裂
    無法達成共識，債權人最後要求償還20萬元，於99年10月以
    執行薪資扣薪三分之一，聲請人至今已遭受到債權人扣薪40
    ,345元。聲請人每月付生活費與撫養費以及其他債權人之費
    用維持剛剛好，債權人不顧聲請人之死活依然強制扣薪三分
    之一致使聲請人生活拮据，聲請人迫於無奈下採取債務更生
    。聲請人於99年6月4日發生摔車跌倒，骨折未住院在家修養
    2個月，為求早日康復至道家醫學研究所，以自費方式運用
    敷中藥加快斷骨提早復原，債務人在鎖骨斷裂後以計程車就
    診，大約維持三星期就醫交通工具來回往返車資每日約600
    元，同時加上醫療費用每日約450元，與生活所需開銷大約
    200元（21×1250＝26,250），再加上生活基本開銷每日應
    該是350元（42天×350＝14,700）。99年9月24日，直系親
    屬住院，幫直系親屬支付雜項費，聲請人99年7月20日一直
    到99年9月17日只有進帳3,570元。聲請人於99年11月底由民
    權直營店平調北直營店，由於房地產業務所原有的客戶與客
    需都會不同，而且成交市場之行情也大大不相同，又加上業
    務單位都是以業績為主，目前於99年11月19日到現在100年1
    月25日聯邦銀行都是無收入，且聲請人於99年11月19日又再
    度摔車。當時與債權銀行計算前置協商時並未知道有連帶保
    證人事情產生所以未計算到會有強制執行的事件再度發生，
    最主要去年摔車兩次也休息共98天，然後平調新的科店，所
    以會有一段空窗期在這，就是最大的致命傷。最簡單的計算
    方式以每月基本開銷，房租8,500元、交通費2,400元、通訊
    費2,800元、奉養金5,000元、生活雜費2,500元、機車保養
    1,000元、伙時費6,800元、緊急備用金3,000元與保費4,000
    元，爰聲請鈞院裁定更生等語。
二、按債務人與金融機構協商成立者，不得聲請更生或清算，但
    因不可歸責於己之事由，致履行顯有重大困難者，不在此限
    ，消費者債務清理條例第151條第5項定有明文。此項意旨乃
    在避免債務人任意毀諾已成立之債務清償方案，濫用更生或
    清算之裁判上債務清理程序。蓋債務人於協商成立後，應秉
    持誠信履行所約定之還款條件，如認該清償方案履行有其他
    不適當之情形，自仍應再循協商途徑以資解決。是債務清償
    方案成立後，僅於其後發生情事變更，在清償期間收入或收
    益不如預期，致該方案履行困難甚或履行不能，因不可歸責
    於己之事由，始能聲請更生或清算。而所謂不可歸責於己之
    事由，係指出於非己身所能控制之自然力或其他人為事由，
    具有猝然性而不能預知，非人力所能參與或所能阻止，而陷
    於不能履行承諾償還自己之債務者而言。次按聲請更生或清
    算不合程式或不備其他要件者，法院應以裁定駁回之，復為
    同條例第8條所明定。
三、經查：
  (一)聲請人於99年5 月13日參與中華民國銀行公會會員辦理消費
    金融案件無擔保債務協商機制與中國信託商業銀行股份有限
    公司（下稱中國信託銀行）協商成立，約定自99年6月10日
    起，每月以9,000元，分72期，年利率3％，依各債權金額比
    例清償各項債務，至全部清償為止，且債務人於100年1月毀
    諾等情，業據其提出臺灣臺北地方法院99年度消債核字第61
    46號裁定、前置協商機制協議書、前置協商無擔保債務還款
    分配表暨表決結果等附卷可稽（見本院卷第24至29頁），並
    有中國信託銀行提出之民事陳報狀及所附文件附卷為憑（見
    本院卷第85至110頁），是聲請人聲請更生，須具備「因不
    可歸責於己之事由，致履行顯有重大困難」之法定要件，方
    為適法。
  (二)聲請人主張其99年1月至12月薪資所得為553,616元（見本院
    卷第8頁），平均每月薪資為46,135元。聲請人雖稱房租8,5
    00元、交通費2,400元、通訊費2,800元、奉養金5,000元、
    生活雜費2,500元、機車保養1,000元、伙時費6,800元、緊
    急備用金3,000元與保費4,000元，惟按債務人既負債大於資
    產，食衣住行，本應較一般人節約支出，因聲請人租屋在臺
    北市，故債務人於99年度之必要生活費用，應以行政院主計
    處公佈臺北市99年度每人每月最低生活費用為14,614元作為
    計算標準，該最低生活費用即包括食、衣、住、行等費用在
    內，且聲請人既已負債大於資產，本應較一般人更節約支出
    。故聲請人每月超出14,614元範圍之生活支出，尚難認屬維
    持基本生活之必要支出所需。又聲請人之母親楊李玉治名下
    尚有房屋及土地各乙筆，另有利富資產管理股份有限公司投
    資額50萬元（見本院卷第67頁），是否須聲請人每月負擔奉
    養金5,000元，即非無疑。是聲請人每月扣除扣薪三分之一
    及每月最低生活費用後，尚有16,143可供清償金融機構及民
    間債權人協商金額（計算式：46,135元－15,378元－14,614
    元＝16,143元）。
  (三)聲請人主張其於99年6月4日因骨折未住院在家修養兩個月，
    同年9月24日直系親屬住院，同年11月9日聲請人摔車云云，
    惟查，聲請人99年6月4日因車禍骨折部分，僅提出馬偕紀念
    醫院診斷證明書（本院卷第44頁），未提出其餘單據佐證，
    尚難採認其所提出醫療費用、乘車費用及生活費用是否屬實
    ，且診斷證明書上記載「．．．病患宜修養壹個月」，亦難
    證需修養兩個月之必要性，且99年6月、7月薪資分別為4,90
    0元及148,003元（本院卷第39頁），兩個月平均薪資為76,4
     51.5元，亦可得知聲請人收入並未因此車禍有所減少。另
    聲請人直系親屬於99年2月24日住院部分，聲請人僅提出醫
    療費用單據2,784元（本院卷第132頁），此醫療費用金額尚
    難造成聲請人毀諾之因，更遑論聲請人母親楊李玉治本身亦
    有資力，非需聲請人負擔醫療費用。又聲請人99年11月29日
    車禍部分，聲請人提出恩濟堂中醫診所診斷證明書（本院卷
    第133頁），診斷書記載「右膝挫傷」，並無其他單據可證
    是否有其餘費用。至聲請人稱其99年11月底由民權直營店平
    調北直營店，99年11月19日到現在100年1月25日聯邦銀行都
    是無收入云云。惟查聲請人99年11月19日至100年1月25日薪
    資共計58,089元（本院卷第143至144頁），非聲請人稱皆無
    收入，且聲請人由民權直營店平調北直營店是否係非自願性
    調動，亦未據聲請人提出任何證據說明之，尚難認係非自願
    性調動且係因不可歸責於己之事由遭調動。是聲請人之上開
    主張，即與「因不可歸責於己之事由，致履行顯有重大困難
    」之法定要件不符。
四、綜上所述，聲請人之上開主張，既與「因不可歸責於己之事
    由，致履行顯有重大困難」之法定要件不符，則依上開說明
    ，本件更生之聲請，於法即有未合，自應裁定駁回之。又本
    件更生之聲請既經駁回，則聲請人所為保全處分之聲請即失
    所附麗，應一併駁回。又關於聲請人所預繳納之郵務送達費
    ，則待本件更生聲請事件確定後，如仍尚有剩餘，再予檢還
    聲請人，併此明。
五、依消費者債務清理條例第8 條、第15條，民事訴訟法第95條
    、第78條，裁定如主文。
中    華    民    國    100   年    2     月    25    日
                  民事第三庭    法  官  楊千儀
以上正本係照原本作成。
如對本裁定抗告，須於裁定送達後10日內向本院提出抗告狀，並
應繳納抗告裁判費新臺幣1,000元。
中    華    民    國    100   年    2     月    25    日
                                書記官  劉鴻傑